【裁判字號】    94,簡上,262
【裁判日期】    950503
【裁判案由】    遷讓房屋等
【裁判全文】
臺灣臺北地方法院民事判決             94年度簡上字第262號
上  訴  人  丙○○
訴訟代理人  董良駿律師
被上訴人    乙○○
訴訟代理人  甲○○
上列當事人間請求遷讓房屋等事件，上訴人對於中華民國94年2
月24日本院臺北簡易庭93年度北簡字第26951號第一審判決提起
上訴，本院於95年4月19日言詞辯論終結，判決如下：
    主  文
上訴駁回。
原判決第一項命上訴人應將門牌號碼臺北市○○路二之二號房屋
騰空返還被上訴人部分，減縮為上訴人應將門牌號碼為臺北市○
○路二之二號如附圖Ｃ、Ｄ、Ｅ所示之房屋騰空返還被上訴人。
第二審訴訟費用由上訴人負擔。
    事實及理由
甲、程序方面：
一、按於能力、法定代理權或為訴訟所必要之允許有欠缺之人所
    為之訴訟行為，經取得能力之本人、取得法定代理權或允許
    之人、法定代理人或有允許權人之承認，溯及於行為時發生
    效力，民事訴訟法第48條定有明文。經查，被上訴人於原審
    業已提出經我國駐越南胡志明市臺北經濟文化辦事處認證之
    授權書，表明：「本人為向丙○○請求返還臺北市○○路2
    之2號房屋，確曾授權母親鄭吳寶代為委任李建民律師於93.
    9.14發催告函予丙○○。並於93.10.01租約到期後，授權母
    親鄭吳寶代為委請李建民律師撰寫起訴狀請求丙○○返還房
    屋」，有授權書一紙在卷可稽（參原審卷第44頁）。又該授
    權書上之授權期間雖載自民國94年1月12日起至95年6月30日
    止，惟該授權書上之授權事項欄已特別載明授權鄭吳寶代為
    委請李建民律師撰寫起訴狀請求丙○○返還房屋，且該授權
    書係在本院訴訟審理過程中提出，足見被上訴人業已追認鄭
    吳寶代原告提起本件訴訟之行為，並有委任鄭吳寶為訴訟代
    理人之意。揆諸前開說明，本件起訴並無不合法之情形，上
    訴人抗辯本件起訴未在被上訴人之授權範圍內，且該授權書
    並未提及委任鄭吳寶為訴訟代理人字樣，是鄭吳寶於原審顯
    非合法代理云云，洵非可採。
二、次查，被上訴人於本院審理時復已提出經我國駐越南胡志明
    市臺北經濟文化辦事處認證之委任狀，其上並已明載就本院
    94年度簡上字第262號遷讓房屋事件，委任人乙○○茲委任
    受任人甲○○為訴訟代理人就本事件有為一切訴訟之權，有
    委任狀一份附卷足憑（參本院卷第51頁），是被上訴人確有
    委任甲○○為本院94年度簡上字第262號遷讓房屋事件之訴
    訟代理人之意，上訴人空言否認，亦不足取。
三、按訴狀送達後，原告不得將原訴變更或追加他訴。但減縮應
    受判決事項之聲明者，不在此限，民事訴訟法第255條第1項
    第3款定有明文。又前開規定於簡易程序之第二審準用之，
    亦為民事訴訟法第446第1 項、第436條之1 第3 項所規定。
    本件被上訴人在原審請求上訴人應將門牌號碼臺北市○○路
    2之2號房屋騰空返還被上訴人，而因前開門牌號碼包括4 間
    房屋，被上訴人主張其所出租者僅為其中1間房屋，故被上
    訴人於二審減縮起訴之聲明為「上訴人應將門牌號碼為臺北
    市○○路2之2號如附圖Ｃ、Ｄ、Ｅ所示之房屋騰空遷讓返還
    被上訴人」，依上開規定，應予准許。
乙、實體方面：
一、被上訴人起訴主張：上訴人於民國92年10月1日向被上訴人
    承租門牌號碼為臺北市○○路2之2號如附圖Ｃ、Ｄ、Ｅ所示
    之房屋（下稱系爭房屋），租賃期間自92年10月1日起至93
    年10月1日止，租金每月新台幣（下同）20,000元，被上訴
    人曾於租賃期間屆至前發函通知上訴人不再續租，並請上訴
    人於租期屆滿後騰空返還系爭房屋。詎上訴人於租期屆滿後
    拒不返還系爭房屋，顯屬無權占有，並致被上訴人自93年10
    月2日起至上訴人騰空返還系爭房屋之日止，按月受有相當
    於租金20,000元之損害。為此，爰依兩造簽訂之租賃契約第
    6 條、第12條之約定，請求上訴人騰空返還系爭房屋，並自
    93 年10月2日起至上訴人騰空返還系爭房屋之日止按月給付
    被上訴人20,000元之損害金等語。
二、上訴人則以：上訴人所承租之建物乃作為住家使用，並非系
    爭房屋。又上訴人所承租之房屋並非被上訴人所有，且所坐
    落之土地為上訴人父親所有，而租賃物實際上亦是由上訴人
    父親使用，故上訴人只是名義上之承租人而已。再者，被上
    訴人遠居越南，故李建民律師於93年9月14日以民函字第930
    7號函為租期屆滿不再續約之通知是否確實經由被上訴人授
    權，顯有疑義等語置辯。
三、本件原審對於被上訴人之請求，判決上訴人應將系爭房屋騰
    空返還予被上訴人，而駁回被上訴人關於損害金之請求。被
    上訴人就其敗訴部分並未上訴，已告確定。上訴人就其敗訴
    部分則全部聲明不服，求為（一）原判決不利於上訴人部分
    廢棄。（二）上開廢棄部分，被上訴人在第一審之訴駁回；
    被上訴人則求為駁回上訴。
四、本件被上訴人主張上訴人於92年10月1日向被上訴人承租系
    爭房屋，租賃期間自92年10月1日起至93年10月1日止，被上
    訴人曾於租賃期間屆至前發函通知上訴人不再續租，並請上
    訴人於租期屆滿後騰空返還系爭房屋等情，業據被上訴人提
    出房屋租賃契約書、存證信函、回執為證（參原審卷第7至
    12頁），上訴人固不否認有簽訂系爭租賃契約，但否認係承
    租系爭房屋，並以前詞為辯。然查：
（一）門牌號碼為臺北市○○路2之2號者有4間房屋，其中系爭
      房屋係作為洗車場之用，有臺北市中山地政事務所土地複
      丈成果圖及本院94年10月19日之勘驗筆錄可考（參本院卷
      第64、82頁）。又上訴人於93年12月9日之準備書狀已自
      承：「台北市○○路二之二號房屋店面計有三間，均以原
      告乙○○之名出租他人，尚有『亞同機車行』。偉鴻汽車
      行及被告與之簽訂租賃之『創興汽車美容』」（參原審卷
      第27頁），足見上訴人於原審已自認其所承租之建物即為
      系爭房屋。而上訴人既未證明前開自認與事實不符，或經
      被上訴人同意，依民事訴訟法第279條第3項規定，上訴人
      自不能撤銷其於原審所為之自認，是上訴人於二審改稱其
      所承租之建物乃作為住家使用，並非系爭房屋云云，顯非
      可採。
（二）系爭房屋之租賃期限自92年10月1日起至93年10月1日止，
      此觀兩造簽訂之租賃契約第2條約定即明，且為上訴人所
      不爭執，是系爭房屋之租期業已屆滿。另系爭租賃契約第
      6條約定：「乙方（即上訴人）於租期屆滿時，除經甲方
      （即被上訴人）同意繼續出租外，應即日將租賃房屋誠心
      按照原狀遷空交還甲方……」，而依被上訴人於93年9月
      14日委由李建民律師所寄發之存證信函記載：「丙○○先
      生向本人承租台北市○○路二之二號房屋，租期即將於九
      十三年十月一日屆滿，因本人需使用上開房屋，故於九十
      三年十月一日屆滿後，本人不再續租予丙○○先生」等語
      ，可知被上訴人於租賃期限屆滿前即已表明不再續租之意
      ，則上訴人依前開租賃契約第6條約定即有騰空返還系爭
      房屋之義務。至上訴人固稱：被上訴人遠居越南，故李建
      民律師於93年9月14日以民函字第9307號函為租期屆滿不
      再續約之通知是否確實經由被上訴人授權，顯有疑義等語
      ，惟查，如上所述，被上訴人於原審所提出經我國駐越南
      胡志明市臺北經濟文化辦事處認證之授權書，業已表明確
      曾授權被上訴人之母親鄭吳寶代為委任李建民律師於93.9
      .14 發催告函予丙○○，故上訴人辯稱該催告函未經被上
      訴人之授權云云，要無足取。
（三）再者，被上訴人係依租賃契約之法律關係請求上訴人騰空
      返還系爭房屋，而非依所有權之法律關係請求，因此，被
      上訴人固非系爭房屋之所有權人，亦不影響本件被上訴人
      之請求。又上訴人既為系爭房屋之承租人，則無論實際占
      用者為何人，依系爭租賃契約第6條之約定，上訴人於租
      期屆滿後均有騰空返還系爭房屋之義務，是上訴人就此部
      分之抗辯，亦不足採。
五、綜上所述，兩造簽訂之租賃契約既已屆滿，上訴人應依系爭
    租賃契約第6條約定騰空返還系爭房屋。從而，被上訴人依
    前揭約定請求上訴人騰空返還系爭房屋，即有理由，應予准
    許。原審判命上訴人騰空返還系爭房屋，於法並無不合。上
    訴意旨指摘原判決不當，求予廢棄改判，為無理由，應予駁
    回其上訴。
六、兩造其餘攻擊或防禦方法及未經本判決援用之證據，經本院
    斟酌後，認為均不足以影響本判決之結果，自無逐一詳予論
    駁之必要，併此敘明。
七、據上論結，本件上訴為無理由，依民事訴訟法第436條之1第
    3項、第449條第1項、第78條，判決如主文。
中    華    民    國    95    年     5     月    3    日
                  民事第五庭審判長法  官  翁昭蓉
                                  法  官  林鳳珠
                                  法  官  林秀圓
以上正本係照原本作成
本判決不得上訴
中    華    民    國    95    年    5     月    3     日
                                  書記官  林蓮女


司法院資訊處製作；財團法人民間司法改革基金會備份。
